臺灣高雄地方法院刑事裁定　　　　　　 95年度交聲字第858號
原處分機關　高雄市政府
異　議　人
即受處分人　甲○○
上列異議人因違反道路交通管理處罰條例案件，不服高雄市○○
○○道路交通管理事件裁決書95年11月3 日所為之處分（處分案
號：高市府交裁字第裁32-BO0000000號），聲明異議，本院裁定
如下：
    主  文
原處分撤銷。
甲○○機車所有人，未依規定申報登記變更車身式樣、顏色，處
罰鍰新臺幣玖佰元。
    理  由
一、聲明異議意旨略以：異議人甲○○接獲監理機關換照通知，
    於民國95年10月12日至指定處所南區監理處辦理其所有之車
    號OBA-671 號機車換照事宜，其手續未辦妥前當場即為警以
    伊行駛任意變更車體外殼、顏色機車為由，掣單舉發。惟上
    開機車，曾因於同年7 月間失竊後再為尋獲，故該機車車身
    外殼及顏色係行竊之歹徒所為，並非伊擅加變更，況該機車
    車齡已逾10年，尤見伊無加以變更之必要，是原處分機關貿
    然依照道路交通管理處罰條例第18第1 項之規定，對於異議
    人裁處罰鍰新臺幣（下同）2,400 元，並責令檢驗，此等處
    罰實非適當，故異議人不服該裁處，而提起本件異議。
二、原處分意旨略以：異議人所有之上開機車於95年10月12日至
    南區監理處辦理換照事宜，因其行駛經任意變更車體外殼、
    顏色而未申請臨時檢驗之機車，違反道路交通管理處罰條例
    第18第1 項之規定，而由高雄市政府警察局員警掣單舉發，
    並填掣高市警交字第B00000000 號舉發違反道路交通管理事
    件通知單，依法裁罰2,400 元，自無不合等語。
三、按汽車車身、引擎、底盤、電系等重要設備變更或調換，或
    因交通事故遭受重大損壞修復後，不申請公路主管機關施行
    臨時檢驗而行駛者，處汽車所有人新臺幣2,400 元以上9,60
    0 元以下罰鍰，並責令其檢驗，道路交通管理處罰條例第18
    條第1 項定有明文。第按汽車車身式樣、輪胎隻數或尺寸、
    燃料種類、座位、噸位、引擎、車架、車身、頭燈等設備或
    使用性質、顏色、汽車所有人名稱、地址等如有變更，均應
    向公路監理機關辦理登記；汽車指在道路上不依軌道或電力
    架線而以原動機行駛之車輛（包括機器腳踏車），亦為道路
    交通安全規則第23條第1 項、第2 條第1 項第1 款所明定。
    又各項異動，不依規定申報登記，處汽車所有人新臺幣900
    元以上，1800元以下罰鍰，則為道路交通管理處罰條例第16
    條第1 項第1 款所明定。據此，如汽車或機器腳踏車之車身
    變更或調換，或因交通事故遭受重大損壞修復後，不申請公
    路主管機關施行臨時檢驗等情形，而仍加以行駛者，固得以
    前開道路交通管理處罰條例第18條第1 項加以處罰，然雖有
    上開情事，而未有行駛之事實者，則無該條適用之餘地；而
    如行為人另有車身式樣或顏色變更後，未依規定向公路監理
    機關辦理登記之情事，則應另依同條例第16條第1 項第1 款
    規定為處罰。
四、經查：
（一）異議人所有之上開機車，原係白色車身外殼，而於前揭時
      、地經警以其機車車身外殼及顏色均經變更為黑色，而當
      場掣單舉發之事實，為異議人所不爭，且有異議人上開機
      車行照影本、高雄市政府警察局舉發違反道路交通管理事
      件通知單、高雄市政府警察局交通警察大隊95年10月23日
      高市警交五字第0950019842號函、照片4 張等件附卷可稽
      ，是此部分事實足堪認定。雖異議人以前揭情詞為辯，經
      查，異議人所有之上開機車於95年7 月10日18時50分許，
      在高雄市新興區○○○路與八德一路路口發現遭竊後，曾
      由案外人即異議人配偶胡松霖至高雄市政府警察局新興分
      局中山路派出所報案乙情，有高雄市政府警察局新興分局
      96年2 月15日高市警新分偵字第0960003607號函暨所附車
      輛、車牌協尋電腦輸入單、個人基本資料查詢單各1 份在
      卷可考，亦堪認定。而上開車輛、車牌協尋電腦輸入單關
      於「車輛顏色（車身）」之欄位處，係勾選「黑色」一情
      ，亦有該車輛、車牌協尋電腦輸入單內容清楚可據，對照
      異議人行照上所載上開機車車身顏色為白色以觀，足認上
      開車輛、車牌協尋電腦輸入單關於「車輛顏色（車身）」
      欄位之記載，應係報案人胡松霖於報案當時向警方所陳報
      ，足證異議人上開機車在失竊前即已變更為其車身外殼及
      顏色無訛，且參以本件機車於同年月15 日13 時許尋獲時
      ，係車身及車牌均一併尋獲乙節，亦有高雄市政府警察局
      新興分局車輛尋獲電腦輸入單1 紙存卷可查，而警方查緝
      贓車多係藉查詢車牌號碼為之，是竊盜或收贓之徒為避免
      使用失竊之贓車而遭警查獲，通常係以換掛車牌之方式以
      躲避查獲，當不至於僅變換車身外殼、顏色，卻仍保留原
      車牌加以行駛而猶存遭查緝之風險，是異議人辯稱該機車
      因被竊後，遭歹徒擅加更換其車身外殼及顏色云云，不足
      採信。
（二）次查，本件異議人雖有變更機車車身之重要設備而未依法
      辦理臨時檢驗之情事，已如前述，然其為警查獲之地點係
      在「南區監理處」之情，則有上開舉發違反道路交通管理
      事件通知單可據，是本件既非於異議人在道路行駛時為警
      攔停而查獲，且依卷內資料又無證據可證明異議人有行駛
      於道路之事實，則依前揭說明，原處分機關以道路交通管
      理處罰條例第18條第1 項規定對異議人所為裁罰，自屬無
      據，應予撤銷。惟本件異議人所有之機車於變更車身外殼
      、顏色後，既未依法向公路監理機關加以申報登記，則另
      違反同條例第16條第1 項第1 款之規定，而仍應加以裁罰
      。
五、綜上所述，異議人僅有於變更車身外殼、顏色後，未依法向
    公路監理機關加以申報登記之違規事實，原處分機關逕以異
    議人行駛經任意變更車體外殼、顏色而未申請臨時檢驗之機
    車為由，而依道路交通管理處罰條例第18條第1 項，裁處異
    議人2,400 元，並責令檢驗，實有違誤，異議人聲明異議自
    有理由，應由本院撤銷原處分，改依同條例第16條第1 項第
    1 款及違反道路交通管理事件統一裁罰基準表及處理細則之
    規定，自為裁罰如主文所示，以期適法。
六、據上論斷，應依道路交通管理處罰條例第16條第1 項第1 款
    、道路交通案件處理辦法第20條，裁定如主文。
中　　華　　民　　國　　96　　年　　7　　月　　6  　　日
                      交通法庭  法　官  蔣志宗
以上正本證明與原本無異。
如不服本裁定，應於送達後5日內，向本院提出抗告狀。
中　　華　　民　　國　　96　　年　　7　　月　　6  　　日
                                書記官  洪育祺
